【裁判字號】    99,交抗,792
【裁判日期】    990910
【裁判案由】    聲明異議
【裁判全文】
臺灣高等法院臺中分院刑事裁定        99年度交抗字第792 號
抗  告  人
即受處分人  甲○○
上列抗告人因違反道路交通管理處罰條例案件，不服臺灣苗栗地
方法院中華民國九十九年八月九日裁定（九十九年度交聲字第三
０五號），提起抗告，本院裁定如下：
    主  文
抗告駁回。
    理  由
一、抗告意旨謂以：抗告人即受處分人甲○○（下稱抗告人）於
    民國九十八年三月三十一日二十時四十五分許，因酒後駕駛
    自小客車（車號：一五五五－ＦＵ號），行經國道第二警察
    造橋交通小隊警員路檢查獲，因酒測結果抗告人酒精濃度過
    高，警員遂以抗告人酒醉駕車涉犯刑法公共危險罪移送臺灣
    苗栗地方法院檢察署偵辦，嗣於九十八年四月二十四日，由
    該署檢察官以九十八年度偵字第二０三六號為緩起訴處分，
    抗告人並已履行支付緩起訴處分金新臺幣（下同）三萬元，
    而檢察官上揭所為緩起訴處分對抗告人課予之負擔在性質上
    為實質之制裁，形同科予刑罰或保安處分，應視同抗告人在
    本案已受實質之刑事法律處罰，自無再受行政罰之義務。惟
    原處分機關即交通部公路總局新竹區監理所苗栗監理站竟另
    於九十九年六月二十八日，就同一案件再對抗告人裁罰四萬
    九千五百元，顯已違反行政罰法第二十六條第一項「一事不
    二罰」之規定，與法不合。原審不察上情，竟駁回抗告人之
    聲明異議，抗告人為保權益，爰依法聲明異議及提起本件抗
    告，請求准予撤銷原處分機關前揭不當裁罰之處分云云。
二、按受處分人不服道路交通管理處罰條例第八條主管機關所為
    之處罰，得於接到裁決書之翌日起二十日內，向管轄地方法
    院聲明異議，道路交通管理處罰條例第八十七條第一項定有
    明文；又依道路交通管理處罰條例第八十七條規定向管轄法
    院聲明異議之期間，自裁決送達之翌日起算，並得依法扣除
    在途期間及聲請回復原狀；而交通法庭認聲明異議不合法律
    上之程式，且無從補正者，應以裁定駁回之，道路交通案件
    處理辦法第十二條、第十八條前段亦分別定有明文。上揭交
    通異議事件之程序規定，為聲明異議之合法要件，受處分人
    之聲明異議自須合於此項程序規定，法院始得受理為實體之
    審查。次按處理違反道路交通管理事件，有關文書送達之程
    序，依行政程序法之規定，違反道路交通管理事件統一裁罰
    基準及處理細則第五條定有明文。又送達，於應受送達人之
    住居所、事務所或營業所為之；於應送達處所不獲會晤應受
    送達人時，得將文書付與有辨別事理能力之同居人、受僱人
    或應送達處所之接收郵件人員，行政程序法第七十二條第一
    項前段、第七十三條第一項亦分別有所規定。
三、經查：本件抗告人甲○○於九十八年三月三十一日二十時四
    十五分許，駕駛車牌號碼一五五五－ＦＵ號自小客車，行經
    國道一號高速公路北向頭份交流道入口處，因「經酒精測定
    器測定為０．８０ＭＧ／Ｌ，標定值（應指『標準規定值』
    之意）為０．２５ＭＧ／Ｌ，超定值（應指『超過標準規定
    值』之意）為０．５５ＭＧ／Ｌ」之違規事實，為國道公路
    警察局第二警察隊造橋分隊警員以其有違反道路交通管理處
    罰條例第三十五條第一項第一款規定之行為，於九十八年三
    月三十一日掣單（公警局交字第Ｚ00000000號）舉
    發。抗告人刑事責任部分，經臺灣苗栗地方法院檢察署檢察
    官於九十八年四月二十四日，以九十八年度偵字第二０三六
    號為緩起訴處分，其後緩起訴一年期間業已期滿，經實質確
    定後，原處分機關遂於九十九年六月二十八日依照違規事實
    ，以竹監苗字第裁五四－Ｚ00000000號裁決書，裁
    處抗告人罰鍰四萬九千五百元整，吊扣駕駛執照十二個月，
    並應參加道路交通安全講習，上開裁決書並經原處分機關交
    由郵政機關以郵務掛號之方式為送達。而原處分機關雖將上
    開裁決書送達證書上所載地址誤植為「桃園縣大溪鎮○○里
    ○○○路』（正確應為『石源路』）７６０巷９０號」，然
    此種文字誤寫之顯然錯誤對送達人並不生任何影響，送達人
    仍於九十九年七月一日將上開裁決書向抗告人正確之戶籍地
    址即桃園縣大溪鎮○○路七六０巷九０號為送達，並由抗告
    人之「同居人即其母簡蕭阿嬌」代為收受送達等情，為抗告
    人所不爭執，並有上開舉發違反道路交通管理事件通知單、
    原處分機關裁決書及送達證書、緩起訴處分書影本各一份，
    以及抗告人全戶戶籍資料查詢結果一紙在卷可考。又原審法
    院查詢抗告人之戶籍地址亦確實設於桃園縣大溪鎮○○路七
    六０巷九０號一情，亦有原審法院戶役政等資訊查詢表附卷
    可按。再稽之卷附之抗告人個人基本資料查詢結果（其中地
    址一欄記載為「石園路」，同係「石源路」之誤植，併此指
    明），抗告人自六十七年四月二十六日起即設籍該處，未再
    搬遷，顯見該址為抗告人之生活重心所在，其並無廢棄戶籍
    地為住所地之意，參酌以抗告人於本件抗告亦以該戶籍地址
    為送達地址，足認抗告人之戶籍地及住所地，均在上址無誤
    ，從而堪認原處分機關就上揭裁決書已為合法之送達，亦即
    應自送達之日即九十九年七月一日起發生送達之效力。另當
    事人非居住於處罰機關所在之鄉、鎮、市，且非居住於受理
    聲明異議案件法院之管轄區域者，應依法院訴訟當事人在途
    期間標準第二條第一款之規定，按其居住地地方法院管轄區
    域內之在途期間日數（日數不同者，按最長日數），再加受
    理聲明異議案件法院管轄區域之在途期間日數（日數不同者
    ，按最長日數），扣除在途期間，法院訴訟當事人在途期間
    標準第四條第一款第三目規定甚明，本件抗告人之戶籍地在
    桃園縣大溪鎮，非居住於處罰機關即交通部公路總局新竹區
    監理所苗栗監理站所在之苗栗縣苗栗市，亦非居住於原審法
    院之管轄區○○○○○道路交通案件處理辦法第十二條、法
    院訴訟當事人在途期間標準第四條第一款第三目規定，其在
    途期間為三日。是抗告人倘對上揭處分不服，自應於裁決書
    合法送達之翌日即自九十九年七月二日起算二十日並加計三
    日在途期間，至遲應於九十九年七月二十六日（該期間之末
    日原為九十九年七月二十四日，適逢例假日，應以例假日末
    日之次日代之）之前向原處分機關提出聲明異議狀，始為適
    法，惟抗告人遲至九十九年七月二十九日始向原處分機關遞
    狀聲明異議，有該聲明異議狀之原處分機關收文章日期戳記
    可憑，已逾二十日之異議期間，其聲明異議自屬違背法律上
    之程式，且無從補正，為不合法，應予駁回。從而原審法院
    以程序上事由，即抗告人逾期始向原處分機關具狀聲明異議
    ，認其異議不合法律上程式，裁定駁回抗告人之聲明異議，
    經核其認事用法，並無不合。抗告人雖執前詞，以本案有一
    事不二罰原則之適用等實體上事由指摘原裁定不當，但因本
    件係以程序上之理由駁回，抗告人所指該等事由，本院尚無
    從審酌，是本件抗告為無理由，應予駁回。至原裁定當事人
    欄及理由欄內有關記載抗告人之戶籍地址為「桃園縣大溪鎮
    ○○里○○路７６０巷９０號」部分，其中所載「石園路」
    皆係「石源路」之誤植，此部分文字誤繕，允宜由原審法院
    裁定更正，附予指明。
據上論斷，應依道路交通案件處理辦法第二十六條，刑事訴訟法
第四百十二條，裁定如主文。
中    華    民    國    99    年    9     月    10    日
            刑事第九庭    審判長法  官  江  德  千
                                法  官  賴  妙  雲
                                法  官  陳  宏  卿
以上正本證明與原本無異。
不得再抗告。
                                書記官  林  振  甫
中    華    民    國    99    年    9     月    13    日

司法院資訊處製作；財團法人民間司法改革基金會備份。
